臺灣高等法院交通事件裁定　　　　　 96年度交抗字第112號
抗　告　人
即受處分人　甲○○
上列抗告人因違反道路交通管理處罰條例案件，不服臺灣士林地
方法院，中華民國95年12月29日所為裁定（95年度交聲字第901
號），提起抗告，本院裁定如下：
    主  文
抗告駁回。
    理  由
一、本件抗告意旨略以：原審裁定中有關「佔用定義不是指停在
    那裡，受處分人直行車使用到左轉車道就叫佔用」部分，只
    是警察一相情願說法，毫無法規依據，警察未提出「佔用」
    之證據，並無客觀依據。3張卷內照片拍攝時間均為15點25
    分，足可證明抗告人並無佔用事實云云。
二、按汽車駕駛人轉彎時，設有左、右轉彎專用車道之交岔路口
    ，直行車佔用最內側或最外側或專用車道者，處新臺幣（下
    同）600 元以上1,800 元以下罰鍰；又汽車駕駛人有第48條
    之情形者，除依原條款處罰鍰外，並予記違規點數1 點，道
    路交通管理處罰條例第48條第1 項第7 款、第63條第1 項第
    1 款分別定有明文。
三、經查：
(一)、抗告人即受處分人甲○○所有車號CU─3757號自小客車，於
    95年7月15日下午3時25分許，行經台北市○○路與基隆路路
    口時，經警逕行舉發「設有左右轉彎專用車道之交岔路口直
    行車佔用最內側轉彎專用車道」之違規，有臺北市政府警察
    局95年7月20日北市警交大字第AI0000000號舉發違反道路交
    通管理事件通知單1紙及違規採證照片3幀附卷可稽。
(二)、抗告人甲○○不否認有駕駛前開車輛在前揭時、地行駛最內
    側轉彎專用車道之事實，惟矢口否認有何違規行為。然關於
    上開違規事實已經證人即舉發員警謝明晉已到庭結證稱：該
    路口為基隆路與信義路口，受處分人所行車道對面來車車道
    是逆向的，那個地方設左轉道就是不讓車子切進去隔壁的直
    行車道，因為那邊不能攔停，所以我才在橋上照相。佔用的
    定義不是指停在那裡才叫佔用，受處分人直行車使用到左轉
    車道就叫佔用，且從照片來看，受處分人確實有打右邊方向
    燈要切到直行車道，受處分人是過停止線才切到直行車道，
    那個路段只能左轉，不能直行等語（見原審卷第22頁）。衡
    情證人謝明晉為臺北市政府警察局交通警察大隊警員，其因
    執行巡邏勤務而至該地，與抗告人素不相識，復無仇怨，證
    人於負有具結義務並可能受偽證罪處罰之情形下，應無甘冒
    觸犯偽證罪責，故意構詞誣陷抗告人之必要，難認其有何濫
    行舉發違規之情形。況證人為依法執行交通勤務之交通警員
    ，其所為舉發之執行職務行為，乃依法就特定具體事件所為
    之具有公法上效果之單方行政行為，基於公務員公法上行為
    具有公信力之原則，該行政行為原則上應可推定其為正當無
    誤，且於行政事務日趨繁雜、愈益強調行政效能之現今社會
    ，若謂公務員所為一切行政行為均須預留證據以為日後之證
    明，顯將對於國家行政事務之推行產生阻礙，因此刑事訴訟
    法中關於犯罪證據有關之規定，而與原屬於行政秩序罰之交
    通違規裁罰事件之本質不合之部分，於交通違規聲明異議案
    件之審理程序中，自不在準用之列，其理甚明。是證人就其
    親眼見聞，受有具結程序及偽證罪之擔保之情形下，於原審
    所為之前開證詞，所述內容非僅與舉發通知單所載違規事實
    相符，且與卷內其他客觀證據並無齟齬，復無違背一般經驗
    或論理法則之情形，足證抗告人確有前述事實，應屬無疑。
(三)、再者，觀之違規採證照片，抗告人行駛於地面僅有左彎指向
    線之最內側左轉彎專用車道，其前方並無車輛，果若其係欲
    左轉，大可直接左轉而行，然抗告人之車輛確係閃爍車輛之
    右側方向燈，並向右側之直行車道變換，顯見抗告人應係直
    行車欲由左轉專用道切入直行車道，堪以認定。又道路交通
    標誌標線號誌設置規則第188條明文規定：「指向線，用以
    指示車輛行駛方向。以白色箭頭劃設於車道上。本標線設於
    交岔路口方向專用車道上與禁止變換車道線配合使用時，車
    輛須循序前進，並於進入交岔路口後遵照所指方向行駛。本
    標線之式樣，依其目的規定如左：二、指示轉彎：弧形箭頭
    。」，考其立法目的係為避免多車道道路恐因汽機車駕駛人
    駕車轉彎而造成車流擁擠，且為避免影響後行車輛行車之順
    暢，故設置轉彎專用車道以維護交通秩序及確保交通安全，
    倘若舉發當時抗告人車行方向之交通號誌適轉換為紅燈，將
    因抗告人為直行車無法直行通過該路口，而阻擋轉彎專用車
    道後方車輛之行進，進而影響交通秩序及車流順暢，豈不因
    此而受阻致交通遲滯？此非符立法之本旨。抗告人欲由左轉
    專用道切入直行車道，顯係基於投機心態，圖行駛之便利而
    不遵守交通規則，如人人皆以此為由，則法規之訂定豈非屬
    具文，亦對於依法遵行駛之駕駛人顯失公平。抗告人確有直
    行車佔用最內側轉彎專用車道之違規事實，可以認定。
四、綜上所述，原審以抗告人確在前揭時、地，有直行車佔用最
    內側轉彎專用車道之違規事實，認應依道路交通管理處罰條
    例第48條第1項第7款、第63條第1項第1款及違反道路交通管
    理事件統一裁罰標準表之規定，裁處抗告人罰鍰600元，並
    記違規點數1點，經核並無不合。是本件抗告為無理由，應
    予駁回。
據上論斷，應依道路交通管理處罰條例第89條，道路交通案件處
理辦法第26條，刑事訴訟法第412條，裁定如主文。
中　　華　　民　　國　　96　　年　　2　　月　　12 　日
　　　　　　　 　 刑事第十四庭審判長法　官  陳志洋
  　　　　　　　　　　　　　　　　  法　官  蔡聰明
  　　　　　　　　　　　　　　　　  法　官  林秀鳳
以上正本證明與原本無異。
不得再抗告。
                                    書記官  耿鳳君
中　　華　　民　　國　　96　　年　　2 　　月　　12　　日
